【裁判字號】    96,交聲,889
【裁判日期】    970225
【裁判案由】    聲明異議
【裁判全文】
臺灣臺南地方法院交通事件裁定         96年度交聲字第889號
移送機關    交通部公路總局嘉義區監理所新營監理站
異議人即    甲○○
受處分人
上列受處分人因違反道路交通管理處罰條例案件，對於交通部公
路總局嘉義區監理所新營監理站，民國96年9月7日所為之裁決處
分（處分案號：新監裁違字第裁73-MZ0000000號），聲明異議，
本院裁定如下：
      主  文
原處分撤銷。
甲○○汽車駕駛人，行車速度，超過規定之最高時速，處罰鍰新
臺幣壹仟陸佰元，並記違規點數壹點。
      理  由
一、原處分意旨略以：受處分人即異議人甲○○（下稱異議人）
    ，於民國九十六年七月三日七時十一分許，其所有之車號Ｃ
    Ｅ─二七二０號自小客車，在台一線柳營段，因速限七十公
    里，時速八十二公里，超速十二公里（經科學儀器採證）之
    違規事實，經警逕行舉發，嗣經原處分機關即交通部公路總
    局嘉義區監理所新營監理站復以違規事實屬實，依照道路交
    通管理處罰條例（下稱處罰條例）第四十條之規定，裁處異
    議人罰鍰新臺幣（下同）一千六百元等語。
二、本件異議意旨略以：異議人每日行駛路線為經柳營中山西路
    口（約二百九十三點二公里）轉出省台一道路，至被照相地
    點（二百九十三點五公里）前，根本無法看到有關測速儀設
    置的警語牌誌（其最近的一支警語牌設置在二百九十三公里
    ），有違處罰條例第七條之二之規定。而九十六年七月一日
    至同年月十八日之違規通知單，遲至同年八月八日才寄至異
    議人家中，意即在同年七月這段期間，異議人完全沒有改正
    機會，在同一地點任由其照相，然後罰單才一併寄至家中，
    異議人違規有錯，並未請求全部免罰，僅懇請依比例原則酌
    量罰之，勿一罪數罰，有違交通處罰條例之規範意旨等語。
三、按汽車駕駛人經以科學儀器取得證據資料證明其行為違規，
    當場不能或不宜攔截製單舉發者，得逕行舉發；第一項逕行
    舉發，應記明車輛牌照號碼、車型等可資辨明之資料，以汽
    車所有人為被通知人製單舉發；汽車駕駛人，行車速度超過
    規定之最高時速者，除有第四十三條第一項第二款情形外，
    處一千二百元以上二千四百元以下罰鍰，並記違規點數一點
    ，處罰條例第七條之二第一項第七款、同條第四項、第四十
    條、第六十三條第一項分別定有明文。
四、經查：
（一）異議人所有之車號ＣＥ─二七二０號自小客車被台南縣警
      察局交通警察隊逕行舉發於上開時、地，速限七十公里，
      經科學儀器採證測速八十二公里，超速十二公里之違規事
      實，有卷附台南縣警察局南縣警交字第MZ0000000號舉發
      違反道路交通管理事件通知單及採證違規相片一張可證。
      參以台南縣警察局查證本件結果略謂：本局在台一線二百
      九十三點五公里處測速照相地點前方設置警（告）示牌（
      原設置在台一線二百九十三點一公里路段處之「警（告）
      示牌」，目前已由公路主管機關更改設置於二百九十三點
      二公里處，張君所陳述違規之際該警（告）示牌，確設置
      於臺一線二百九十三點一公里處），其設置符合道路交通
      管理處罰條例第七條之二第三項設置警（告）示牌之意旨
      ：一般道路至少一百公尺前，明顯標示之等情，有台南縣
      警察局九十六年十一月一日南縣警交字第０九六００四三
      四０二號函及該函檢附之台一線二百九十三點一公里處「
      前有測速照相」警示牌佐證相片二張及繪製現場圖一份在
      卷可參，從而，異議人上揭駕車超速之違規行為洵堪認定
      。
（二）另異議人雖辯稱：警方選擇設置警告牌位置不當，有違比
      例原則，其開單舉發違規，顯有瑕疵云云。然查交通標誌
      、標線、號誌之設置目的，在於提供車輛駕駛人及行人有
      關道路路況之警告、禁制、指示等資訊，以便利行旅及促
      進交通安全，有無設置之必要，如何設置，設置何種標誌
      以及在何處設置，係屬主管機關職權內依法裁量之範圍。
      本件異議人違規時，台南縣警察局既於舉發地點前方四百
      公尺處（台一線二百九十三點一公里南向路段處）設置警
      示牌，符合處罰條例第七條之二第三項之設置規範，則主
      管機關本於職權擇定設置警示牌地點，既屬行政裁量權範
      圍內，且設置距離逾法律最低要求甚多（法律僅要求至少
      一百公尺，而本件設置距離達四百公尺），顯已充分賦予
      駕駛人反應時間，故而本件警示牌設置之地點，洵屬適法
      適當，異議人指稱其設置地點不當云云，非有理由。又交
      通標誌、標線、號誌之設置目的，在於提供一般用路人有
      關道路路況之警告、禁制、指示等資訊，並非為特定人而
      設置，從而異議人以其自身駕駛習慣，而指稱本件警示牌
      設置之地點不當云云，尚無可採。
（三）次按違反本條例之行為，自行為成立之日起；行為有連續
      或繼續之狀態者，自行為終了之日起，逾三個月不得舉發
      。但汽車肇事致人受傷或死亡案件，因肇事責任不明，已
      送鑑定者，其期間自鑑定終結之日起算，處罰條例第九十
      條定有明文。因此，舉發機關將異議人所述之九十六年七
      月間之超速違規行為，於同年八月八日一起寄發舉發違反
      道路交通管理事件通知單，並無違反法律規定。而所謂「
      比例原則」係指基於行政機關於有多種同樣能達成目的之
      方法時，自應選擇對人民權益損害最少者，且其採取之方
      法所造成之損害不得與欲達成目的之利益顯失均衡而言（
      行政程序法第七條參照），異議人既於九十六年七月間分
      別有多次超速之違規行為，而各時日之超速違規行為，於
      駕駛行為一超過規定之最高時速時，即已完成，並無行為
      有連續或繼續之狀態，因此，原處分機關分別對各該違規
      行為，一一裁處罰鍰，並無違反比例原則及一罪數罰之處
      ，異議人請求依比例原則，酌減裁罰之，於法無據，尚難
      准許。
五、綜上所述，異議人確有超速駕駛之違規事實，既可認定，惟
    原處分機關對於異議人上揭違規行為，漏未記違規點數，原
    裁決自有未洽，異議人之異議雖無理由，然原處分既有如上
    開可議之處，應由本院將原處分撤銷，依處罰條例第四十條
    、第六十三條第一項第一款及違反道路交通管理事件統一裁
    罰基準規定，裁定如主文第二項所示之處罰，以資適法。
六、據上論結，應依道路交通管理處罰條例第八十七條第二項、
    道路交通案件處理辦法第二十條前段，裁定如主文。
中    華    民    國    97    年    2    月    25    日
                  交通法庭法  官  鍾邦久
以上正本證明與原本無異。
如不服本裁定應於送達後5日內向本院提出抗告狀（應附繕本）
。
                          書記官  陳慧玲
中    華    民    國    97    年    2     月    26    日


司法院資訊處製作；財團法人民間司法改革基金會備份。
